臺灣宜蘭地方法院民事判決　　　　　　　100年度訴字第122號
原　　　告　李志翔
訴訟代理人　陳韶言
被　　　告　王方華
　　　　　　黃麟詠
　　　　　　游奕緯
上列當事人間侵權行為損害賠償事件，本院於民國100年8月3日
言詞辯論終結，判決如下：
    主      文
被告應連帶給付原告新台幣玖拾萬元，及分別自附表所示之日起
至清償日止，按週年利率百分之五計算之利息。
訴訟費用新台幣壹萬仟柒佰元由被告連帶負擔。
本判決於原告以新臺幣參拾萬元分別為被告供擔保後，各得假執
行。
    事實及理由
壹、程序方面
    本件被告王方華受合法通知，無正當理由，未於最後言詞辯
    論期日到場，核無民事訴訟法第386條所列各款情形，爰依
    原告聲請，由其一造辯論而為判決。
貳、實體方面
一、原告起訴意旨：
(一)、被告王方華預見向他人收購金融機構帳戶之存摺、印鑑、金
    融卡等，提供予不詳身分者使用，將有助於不法者從事詐欺
    取財等非法犯行之用，竟在不違背本意下，基於幫助他人財
    產犯罪之不確定故意，於民國97年4月初某日，在宜蘭縣宜
    蘭市富翔餐廳旁，向被告黃麟詠、游奕緯(原名游政鑫)以每
    一帳戶新台幣(下同)5000元之代價收購存摺、印鑑、金融卡
    等物，被告黃麟詠、游奕緯二人即基於幫助他人財產犯罪之
    不確定故意，在上開時、地，被告黃麟詠將其所申設之合作
    金庫商業銀行宜蘭分行(以下稱合庫宜蘭分行)帳戶00000000
    0000號及彰化商業銀行宜蘭分行(以下稱彰銀宜蘭分行)帳戶
    00000000000000號之存摺、印鑑、金融卡售予被告王方華，
    被告游奕緯則將其所申設之玉山銀行泰山分行帳號00000000
    00000號、合庫宜蘭分行帳號0000000000000號存摺、印鑑、
    金融卡等物售予被告王方華。被告王方華於收購上開帳戶之
    存摺、印鑑、金融卡等物後，即交予姓名、年籍不詳綽號「
    麥可」詐欺集團之成員，之後即作為詐欺集團向不特定人詐
    取財物之人頭帳戶使用。之後，該詐欺集團即利用人性之弱
    點，於97年4月間，分別佯以參加運動賽事之押注過關，獲
    得高額獎金，須先繳納稅款為由，或佯以抽中高級床組，須
    先繳納稅金為由，或佯以兒予替人作保，借錢者未還錢，要
    抓兒子抵債，須先匯款始放人為由，分別以電話向原告李志
    翔等人行騙，原告李志翔不疑有詐，分別依指示之款項匯款
    60萬元、30萬元至上開被告黃麟詠申設之帳戶內，後經原告
    李志翔等查證後發覺受騙報警處理。
(二)、按民事法第184條第1項前段規定：「因故意或過失，不法侵
    害他人之權利者，負損害賠償責任。」本件原告因遭被告之
    不法詐騙而連續匯款高額款項，損失高達90萬元，被告之詐
    騙行為自屬不法侵害原告權利之侵權行為，且被告業已於經
    臺灣宜蘭地方法院檢察署（下稱宜蘭地檢署）98年度偵字第
    3529號起訴書起訴在案，則被告等人之不法侵害行為與原告
    所受損害亦有相當因果關係無疑，是以，被告等人自應對於
    原告負擔侵權行為損害賠償責任。再按，「數人共同不法侵
    害他人之權利者，連帶負損害賠償責任﹔不能知其中孰為加
    害人者，亦同。造意人及幫助人，視為共同行為人。」、「
    負損害賠償責任者，除法律另有規定或契約另有訂定外，應
    回復他方損害發生前之原狀。」、「損害賠償，除法律另有
    規定或契約另有訂定外，應以填補債權人所受損害及所失利
    益為限。」民法第185條、213條第1項、216條第1項，分別
    就損害賠償方法與損害賠償範圍有明文規定，而原告因遭被
    告等人所參與之詐騙集團所詐騙而損失90萬元，則被告等人
    依民法上開規定自應負責連帶賠償原告所受有之90萬元損失
    等語。並聲明：(一)被告應連帶給付原告90萬元，及自起訴
    狀繕本送達翌日起至清償之日止，按週年利率百分之5計算
    之利息。(二)願供擔保請准宣告假執行。
二、被告黃麟詠於言詞辯論到場時以：對於原告請求沒有意見，
    但在執行中沒有能力可以賠償，而且我們確實也沒有拿到錢
    。並聲明請求駁回原告之訴。（本院卷第39、62頁）
三、被告游奕緯於言詞辯論到場時以：錢不是由我們拿走，但是
    我們確實有提供帳戶，我被判刑部分已經在執行緩刑中。因
    為已經被高等法院認為不能再上訴，所以我接受該事實，目
    前我沒有辦法賠償。並聲明請求駁回原告之訴。（本院卷第
    61頁）
四、被告王方華未於最後言詞辯論期日到場，但曾於言詞辯論到
    場時以：對於刑事案件所認定之事實有意見也沒用，因為已
    經被駁回了。本來向伊借帳戶的人是表示要炒作股票用的，
    伊也是這樣跟其他兩位被告說。並聲明請求駁回原告之訴。
    （本院卷第39頁）
五、得心證之理由：
(一)、經查，被告王方華預見向他人收購金融機構帳戶之存摺、印
    鑑、金融卡等，提供予不詳身分者使用，將有助於不法者從
    事詐欺取財等非法犯行之用，竟在不違背本意下，基於幫助
    他人財產犯罪之不確定故意，於97年4月初某日，在宜蘭縣
    宜蘭市富翔餐廳旁，向被告黃麟詠、游奕緯（原名游政鑫）
    以每一帳戶5000元之代價收購存摺、印鑑、金融卡等物，被
    告黃麟詠、游奕緯二人即基於幫助他人財產犯罪之不確定故
    意，在上開時、地，被告黃麟詠將其所申設之合庫宜蘭分行
    帳戶000000000000號及彰銀宜蘭分行帳戶00000000000000號
    之存摺、印鑑、金融卡售予被告王方華，被告游奕緯則將其
    所申設之玉山銀行泰山分行帳號0000000000000號、合庫宜
    蘭分行帳號0000000000000號存摺、印鑑、金融卡等物售予
    被告王方華。被告王方華於收購上開帳戶之存摺、印鑑、金
    融卡等物後，即交予姓名、年籍不詳綽號：「麥可」詐欺集
    團之成員，之後即作為詐欺集團向不特定人詐取財物之人頭
    帳戶使用。之後，該詐欺集團即利用人性之弱點，於97年4
    月間，分別佯以參加運動賽事之押注過關，獲得高額獎金，
    須先繳納稅款為由，或佯以抽中高級床組，須先繳納稅金為
    由，或佯以兒予替人作保，借錢者未還錢，要抓兒子抵債，
    須先匯款始放人為由，分別以電話向原告李志翔等人行騙，
    原告李志翔不疑有詐，分別依指示之款項匯款60萬元、30萬
    元至上開被告黃麟詠申設之帳戶內，後經原告李志翔等查證
    後發覺受騙報警處理之事實，業經本院刑事庭98年度易字第
    572號、99年度易緝字第13號、臺灣高等法院99年度上易字
    第1951號、100年度上易字第793號、最高法院99年度台非字
    第357號等案認定在案，並經本院依職權調閱該案詐欺刑事
    卷宗（含臺灣宜蘭地方法院檢察署98年度偵字第3529號及宜
    蘭縣政府警察局警警刑偵四字第0981107875號等刑案偵查卷
    宗）查對無訛，堪信屬實。
(二)、按因故意或過失，不法侵害他人之權利者，負損害賠償責任
    。故意以背於善良風俗之方法，加損害於他人者亦同。違反
    保護他人之法律，致生損害於他人者，負賠償責任。但能證
    明其行為無過失者，不在此限。又按數人共同不法侵害他人
    之權利者，連帶負損害賠償責任﹔不能知其中孰為加害人者
    ，亦同。造意人及幫助人，視為共同行為人。民法第184條
    、第185條分別定有明文。且按數人共同為侵權行為加損害
    於他人，各有賠償其損害全部之責任，最高法院19年上字第
    1202號判例可資參照。查本件被告既均得預見將金融帳戶之
    存摺、金融卡及密碼等資料提供他人使用，均易遭詐騙集團
    利用為犯罪工具，竟仍為將渠等帳戶存摺、金融卡及密碼出
    售他人任意使用，該等帳戶存摺、金融卡及密碼遭詐騙集團
    使用於詐騙原告，致原告因此遭受詐騙並匯款共計90萬元，
    則被告3人顯係基於故意而幫助該詐騙集團蒐集或提供金融
    機構帳戶、存摺、提款卡及密碼使用而為詐騙行為，渠等之
    不法幫助行為即與原告所受損害間有相當因果關係，則依前
    揭說明，被告3人均應就原告所受損害負連帶賠償責任。被
    告三人雖以前詞置辯，惟其既有幫助該詐騙集團之行為，依
    前揭法文闡述，即應與該詐騙集團之詐騙行為負共同侵權行
    為責任，其辯解自無可採。
(三)、末按給付無確定期限者，債務人於債權人得請求給付時，經
    其催告而未為給付，自受催告時起，負遲延責任。其經債權
    人起訴而送達訴狀，或依督促程序送達支付命令，或為其他
    相類之行為者，與催告有同一之效力；遲延之債務，以支付
    金錢為標的者，債權人得請求依法定利率計算之遲延利息，
    民法第229條第2項、第233條第1項前段分別定有明文。又應
    付利息之債務，其利率未經約定，亦無法律可據者，週年利
    率為百分之5，亦為同法第203條所明定。本件侵權行為損害
    賠償，給付並無確定期限且無約定利息，既經原告起訴而送
    達訴狀，原告就其所得請求之90萬元，向被告一併請求自起
    訴狀繕本送達翌日起至清償日止，按週年利率百分之5計算
    之利息，當屬有據。
(四)、綜上所述，原告依共同侵權行為法律關係，請求被告連帶賠
    償90萬元，及均自起訴狀送達被告之翌日（詳如附表所示）
    起至清償之日止，按法定利率即週年利率百分之5計算之利
    息，屬有理由，應予准許。
六、假執行之宣告：原告陳明願提供擔保，聲請宣告假執行，核
    無不合，爰酌定相當之擔保金額准許之。
七、本件事證已臻明確，兩造其餘攻擊防禦方法經核與判決之結
    果不生影響，爰不另一一論述，併此敘明。
八、訴訟費用負擔之依據：民事訴訟法第78條、第85條第2項。
                  臺灣宜蘭地方法院民事庭
中    華    民    國   100    年    8     月    19    日
                      法  官  張軒豪
正本係照原本作成。
如對本判決上訴，須於判決送達後20日內向本院提出上訴狀(須
附繕本)。如委任律師提起上訴者，應一併繳納上訴審裁判費。
中    華    民    國   100    年    8     月    22    日
                      書記官  林嘉萍
附表
┌──┬─────┬─────────┬────────┐
│編號│被告      │收受起訴狀繕本日或│利息起算日      │
│    │          │公示送達最後登載新│                │
│    │          │聞紙之日          │                │
├──┼─────┼─────────┼────────┤
│ 一 │王方華    │民國100年5月10日  │民國100年5月11日│
│    │          │（本院卷第21頁）  │                │
├──┼─────┼─────────┼────────┤
│ 二 │黃麟詠    │民國100年6月8日   │民國100年6月9日 │
│    │          │（本院卷第32頁）  │                │
├──┼─────┼─────────┼────────┤
│ 三 │游奕緯    │民國100年6月21日（│民國100年7月12日│
│    │          │公示送達）、（本院│                │
│    │          │卷第52頁）        │                │
└──┴─────┴─────────┴────────┘
訴訟費用計算式：
裁判費9,800+借提費3900（即1950×2）=13,700